【裁判字號】    99,聲,4051
【裁判日期】    991221
【裁判案由】    聲明異議
【裁判全文】
臺灣臺中地方法院刑事裁定              99年度聲字第4051號
聲明異議人
即 受 刑人  王紘彬
上列受刑人因違反期貨交易法案件，對於檢察官之指揮執行命令
聲明異議，本院裁定如下：
    主    文
異議駁回。
    理    由
一、聲明異議意旨略以：聲明異議人即受刑人王紘彬因違反期貨
    交易法案件，經本院以99年度金訴字第 9號判決判處有期徒
    刑6 月確定在案，嗣經臺灣臺中地方法院檢察署執行檢察官
    通知到案執行時，聲明異議人以家中尚有年邁的母親、子女
    及需償還鉅額負債等正當裡由，依法聲請易服社會勞動；且
    於本案審理時，已與檢察官達成認罪協商，並履行繳納新臺
    幣180萬元予臺中市地方教育發展基金會，另所犯係屬微罪
    ，因而公訴檢察官同意法院處以有期徒刑6月即得易服社會
    勞動，然執行檢察官未審酌上開情狀，遽以駁回聲明異議人
    聲請易服社會勞動之執行指揮，應屬不當，請予撤銷並准予
    易服社會勞動之聲請云云。
二、按「犯最重本刑為5年以下有期徒刑以下之刑之罪，而受6月
    以下有期徒刑或拘役之宣告者，得以新臺幣1千元、2千元或
    3千元折算1日，易科罰金。但易科罰金，難收矯正之效或難
    以維持法秩序者，不在此限。依前項規定得易科罰金而未聲
    請易科罰金者，得以提供社會勞動6小時折算1日，易服社會
    勞動。受6月以下有期徒刑或拘役之宣告，不符第1項易科罰
    金之規定者，得依前項折算規定，易服社會勞動。前 2項之
    規定，因身心健康之關係，執行顯有困難者，或確因不執行
    所宣告之刑，難收矯正之效或難以維持法秩序者，不適用之
    」，刑法第41條第1項至第4項分別定有明文。又依刑法第41
    條、第42條及第42條之 1易服社會勞動或易服勞役者，由指
    揮執行之檢察官命令之，刑事訴訟法第479條第1項亦定有明
    文。故檢察官是否准予易服社會勞動，應考量是否有「執行
    顯有困難、難收矯正之效、難以維持法秩序」等因素，此均
    屬行政裁量事項，係立法者賦予執行者依具體個案，考量犯
    罪特性、情節及受刑人個人特殊事由，審酌應否准予易服社
    會勞動，非謂一經聲請即應一概准許，是以法律賦予執行檢
    察官此項裁量權，僅在發生裁量瑕疵之情況時，法院始有介
    入審查之必要，核先敘明。再按有下列情形之一者，「應」
    認有確因不執行所宣告之刑，難收矯正之效或難以維持法秩
    序之事由：1.三犯以上且每犯皆因故意犯罪而受有期徒刑宣
    告之累犯。2.前因故意犯罪而受逾6月有期徒刑之宣告，執
    行完畢或赦免後，5年以內故意再犯本案而受有期徒刑之宣
    告者。3.前因故意犯罪於假釋中，故意再犯本案而受有期徒
    刑之宣告者。4.三犯以上施用毒品者。5.數罪併罰，有四罪
    以上因故意犯罪而受有期徒刑之宣告者，98年7月6日發布之
    檢察機關辦理易服社會勞動作業要點第5點第8項復有明文。
三、經查：
  (一)本件聲明異議人於民國94年間，因傷害案件，經本院以94年
    度易字第1512號判處有期徒刑 4月，其不服上訴，業經臺灣
    高等法院臺中分院以94年度上易字第1614號駁回上訴確定；
    又於96年間，因賭博案件，經本院以96年度金訴字第11號判
    處有期徒刑6月確定；另於99年間，因期貨交易法案件，經
    本院以99年度金訴字第9號判處有期徒刑6月，於99年7月26
    日判決確定，本件執行檢察官乃以被告係三犯以上且每犯皆
    因故意犯罪而受有期徒刑宣告之累犯，參酌上開檢察機關辦
    理易服社會勞動作業要點第5點第8項第1款之規定，認不宜
    易服社會勞動，如不發監執行所宣告之有期徒刑，難以收矯
    正之效，故不准易服社會勞動等情，有卷附之臺灣高等法院
    被告前案紀錄表，本院94年度易字第1512號、96年度金訴字
    第11號、99年度金訴字第9號刑事判決，臺灣高等法院臺中
    分院94年度上易字第1614號刑事判決可參，並經本院依職權
    調取臺灣臺中地方法院檢察署99年度執字9154號執行卷宗核
    閱屬實。
  (二)聲明異議人於前案賭博罪經法院判刑確定後，於5年內再違
    本案之期貨交易法，且異議人前案之賭博罪係以買賣臺灣股
    市指數期貨為名而與賭客以買空賣空當日銷方式對賭財物
    ，與本案之經營「台股期貨指數」犯罪手法相類似，其於前
    案為警查獲並判決確定後，再以類似之犯罪手法犯後案之期
    貨交易法案件，足證其於前次偵審程序後未能記取教訓，執
    行檢察官因之以聲明異議人有確因不執行所宣告之刑，難收
    矯正之效或難以維持法秩序之事由，而駁回聲明異議人易服
    社會勞動之聲請，乃本其法律所賦與指揮刑罰執行權之行使
    ，對於具體個案所為之判斷，尚難謂有何逾越法律授權、專
    斷及濫用權利等瑕疵情事，依前揭說明，本院對於承辦執行
    檢察官本案所為之裁量權，無權介入審查。至聲明異議人有
    無因職業及家庭之關係或其他正當事由，執行顯有困難之情
    形，本非作為認定是否准予易服社會勞動應予審酌之事項，
    聲明異議人以其家中尚有年邁母親、子女亟待照顧及家庭經
    濟所需，若入監執行將造成困擾為由，指摘檢察官所為不准
    易服社會勞動之指揮執行不當，即屬無據。綜上所述，本件
    聲明異議為無理由，應予駁回。
五、據上論斷，應依刑事訴訟法第486條，裁定如主文。
中    華    民    國    99    年    12    月    21    日
                  刑事第十四庭  法  官  林美玲
上正本證明與原本無異。
如不服本裁定，應於送達後五日內，向本院提出抗告狀。
                                書記官  黃珮華
中    華    民    國    99    年    12    月    21    日

司法院資訊處製作；財團法人民間司法改革基金會備份。
